【裁判字號】    98,訴,482
【裁判日期】    990129
【裁判案由】    營業稅
【裁判全文】
高雄高等行政法院判決
                                       98年度訴字第482號
                                     99年1月21日辯論終結
原      告  甲○○
被      告  財政部臺灣省南區國稅局
代  表  人  乙○○  局長
訴訟代理人  丁○○
            己○○
            戊○○
上列當事人間營業稅事件，原告不服財政部中華民國98年6月3日
台財訴字第09800226670號訴願決定，提起行政訴訟，本院判決
如下：
    主  文
訴願決定及原處分（復查決定）關於處原告稅捐稽徵法第44條罰
鍰部分均撤銷。
原告其餘之訴駁回。
訴訟費用由原告負擔。
    事實及理由
一、事實概要：
    緣被告查獲原告未依規定申請營業登記，即擅於民國91年至
    93年間銷售砂石，銷售額合計新台幣（下同）67,726,876元
    ；進貨時亦未依規定取得進項憑證，金額合計38,829,731元
    ，審理違章成立，除核定補徵營業稅額3,386,344元外，並
    按所漏稅額3,386,343元處以2倍之罰鍰計6,772,600元（計
    至百元止），及依行為時稅捐稽徵法（下稱稅捐稽徵法）第
    44條規定，按未依規定取得進貨憑證金額38,829,731元處以
    5%之罰鍰計1,941,486元。原告不服，申請復查，未獲變更
    ，提起訴願，亦遭駁回，遂提起本件行政訴訟。
二、本件原告主張：
（一）原告本來獨資經營奕森企業行，嗣因獲利不佳而停止營業
      ，而因對於砂石業務熟悉，故改以個人名義，經營砂石仲
      介。久正工程有限公司（下稱久正公司）等12家營業人取
      得元基砂石有限公司（下稱元基公司）及杉林砂石有限公
      司（下稱杉林公司）開立之統一發票銷售額67,726,876元
      ，並非奕森企業行或個人之銷售額，而係原告之仲介行為
      ，按每立方公尺5元抽取佣金。
（二）上開流向原告、配偶陳林淑真及女兒陳施黛等人帳戶之金
      額67,726,876元，係元基公司及杉林公司償還先前積欠原
      告之借款，且因事隔多年又借款已清償，按常理豈有保留
      憑證之理。如某甲向某乙借款，借據由乙質押，借金交由
      某甲，俟借款清償當面由甲交錢予乙，而乙收點無誤後交
      還借據予甲，至此借款及還款行為全部告一段落，此時某
      乙已沒有任何憑證，僅有資金流向而已，本案亦是如此情
      形，即是如此就不是營業，不用申請營業登記，亦無銷售
      及進貨額情事，即無逃漏稅等事。
（三）訴願決定所載諸多理由，均為佐證及加以推論而已，自不
      能作為處分原告之正式依據；亦不得以他案之判決或推論
      作為認定原告有違法之情事；亦不得以尚未確定之判決為
      據認定原告違章進而罰鍰等情，並聲明求為判決訴願決定
      及原處分均撤銷。
三、被告則以：
（一）查訴外人高景琦為杉林公司登記之代表人，訴外人丙○○
      為實際負責人，渠等2人於92年3月至93年12月間，明知該
      公司無進貨事實，竟取得廣揚企業有限公司（下稱廣揚公
      司）等營業人開立之不實統一發票，申報扣抵銷項稅額；
      並明知該公司於同期間未銷貨予久正公司、弘一瀝青股份
      有限公司（下稱弘一公司）、宏裕混凝土工業股份有限公
      司（下稱宏裕公司）、瀝明實業有限公司（下稱瀝明公司
      ）、勵龍股份有限公司（更名前為展龍瀝青企業股份有限
      公司，下稱勵龍公司）、歷瑞榮瀝青股份有限公司（下稱
      瑞榮公司）、瑞潔企業有限公司（下稱瑞潔公司）、瑞寅
      企業有限公司（下稱瑞寅公司）、光怡營造股份有限公司
      （下稱光怡公司）、樺棋營造股份有限公司（下稱樺棋公
      司）、高鉅砂石企業有限公司（下稱高鉅公司）及元祖企
      業行等營業人之事實，高景琦竟於領取發票後，交由丙○
      ○虛偽開立不實統一發票，再由原告交付上開營業人充當
      進項憑證申報扣抵銷項稅額，涉嫌幫助他人逃漏稅捐，經
      被告移送高雄地方法院檢察署（下稱高雄地檢署）偵辦終
      結提起公訴在案，有被告96年12月28日南區國稅審四字第
      0960039169號告發書及高雄地檢署檢察官97年度偵緝字第
      1186號起訴書可稽。
（二）就原告97年5月9日於被告處之談話紀錄部分：
  １、元基公司及杉林公司系爭期間進貨來源主要為廣揚公司等
      虛設行號，異常進項比例100%，應無營業事實。又久正公
      司等12家營業人進貨未依規定取得合法憑證，卻取得非實
      際交易對象元基公司及杉林公司開立之統一發票，充作進
      項憑證申報扣抵銷項稅額之違章行為，業經分別補稅處罰
      在案，其中(1)瀝明公司、勵龍公司、光怡公司及元祖企業
      行等4家營業人已承認違章事實，有各該營業人出具之承
      諾書或談話紀錄可稽。(2)宏裕公司、弘一公司、瑞寅公司
      、瑞榮公司及瑞潔公司就上開處分提起行政訴訟案，分別
      經最高行政法院97年度裁字第3206號及鈞院96年度訴字第
      916號、97年度簡字第195號、第196號、第197號、第198
      號判決駁回。(3)樺棋公司就上開處分提起行政訴訟案，經
      鈞院97年度訴字第180號判決駁回，據判決理由記載：系
      爭貨款最終係存入原告妻女之帳戶，部分作為支付原告所
      僱砂石車之費用，原告為實際供貨者。(4)高鉅公司代表人
      盧桂英及久正公司訴訟代理人陳石城亦於94年9月8日談話
      紀錄及98年6月24日言詞辯論筆錄坦承係向原告購買砂石
      。
  ２、久正公司等12家營業人取得元基公司及杉林公司開立之發
      票金額合計71,113,221元（含稅，未稅金額67,726,876元
      ），經查其中61,131,926元存入原告、陳林淑真及陳施黛
      等由原告保管使用之帳戶；另3,776,800元轉存至訴外人
      李金菊高雄市第三信用合作社（下稱高市三信）三多分社
      帳戶，據李金菊97年5月15日於被告處談話紀錄稱：上開
      轉存渠帳戶之款項，係原告以瑞榮公司、瑞潔公司及瑞寅
      公司開立給元基公司及杉林公司之貨款支票向渠借調現款
      ，顯見上開貨款實際係支付予原告，合計久正公司等12家
      營業人所付貨款流入原告保管使用之帳戶部分為64,908,7
      26元，占渠等營業人取得元基公司及杉林公司開立發票金
      額之比例高達91.28%，據原告稱上開款項係元基公司及杉
      林公司償還先前向其之借款，卻無任何證據可供證明有借
      貸事實，顯違常情。
  ３、杉林公司設於高雄縣鳳山市，卻於原告住所地（屏東縣潮
      州鎮）開立存款帳戶收受光怡公司及樺棋公司匯付之貨款
      ，顯屬異常。
  ４、至原告稱請訴外人陳明汾幫元基公司及杉林公司僱砂石車
      乙節，據陳明汾95年12月20日及96年1月3日於被告處之談
      話紀錄稱：渠因同樣從事木材業而認識原告，嗣改行經營
      砂石業，原告轉行買賣砂石後，請渠幫忙僱車，並以電話
      告知起迄地點、砂石車之數量、每趟之費用等，司機將砂
      石送達後，請廠商在出貨單上簽收，一聯交廠商收執，另
      一聯向渠請款，渠再將出貨單交付原告，原告則依據出貨
      單將費用匯至渠帳戶，由渠以現金支付給司機，原告及陳
      林淑真轉匯渠之款項主要係支付砂石車之運費，少部分係
      支付渠之車馬費云云。又查原告於92年11月至93年8月間
      自陳林淑真及杉林公司帳戶提領轉存陳明汾帳戶之款項高
      達7,741,693元，顯見原告實際從事系爭砂石之運送、交
      貨及收、付款等交易行為，是其所稱僅居間仲介乙節，不
      足採據。
  ５、原告雖辯稱其已於收受元基公司及杉林公司之還款後，將
      借據退還，未予留存，惟未能提出在此之前有匯款予元基
      公司及杉林公司之資金往來紀錄，所稱洵不足採。
（三）按稅捐稽徵機關在核定稅額過程中，須納稅義務人協同辦
      理者所在多有，學理上稱為納稅義務人之協力義務，包括
      申報義務、記帳義務、提示文據義務等，納稅義務人違背
      上述義務，在行政實務上即產生由稅捐稽徵機關片面核定
      等不利益之後果，而減輕稽徵機關之證明程度。原告既未
      能提示其收受久正公司等12家營業人之貨款，係基於與元
      基、杉林公司有借貸關係及有向渠等公司收取仲介砂石買
      賣佣金之證明文件以實其說，按最高行政法院36年判字第
      16號：「當事人主張事實須負舉證責任倘其所提出之證據
      不足為主張事實之證明自不能認其主張之事實為真實。」
      判例意旨，難認其主張之事實為真實。
（四）罰鍰部分：
  １、按有關違章漏稅案件之認定，本以事實為斷，對於違章之
      審理，得自行調查證據認定之事實，依確信之見解而適用
      法律，行政證據之目的在確保行政決定合法，或在揭發違
      反行政上義務人之違規事實，而行政證據程序僅須至「確
      鑿」即已足。原告於91至93年間銷售砂石合計67,726,876
      元，未依規定申請營業登記並申報銷售額繳納營業稅，有
      高景琦起訴書、久正公司等12家營業人處分書、杉林公司
      、元基公司進銷項交易對象彙加明細表、原告、陳明汾、
      李金菊談話紀錄、支付貨款支票、匯款申請書、存款憑條
      、存款交易明細表、李金菊高市三信三多分社、杉林公司
      彰化商業銀行（下稱彰化銀行）潮州分行、陳林淑真臺灣
      中小企業銀行（下稱中小企銀）潮州分行、彰化銀行屏東
      分行、臺灣土地銀行（下稱土銀）潮州分行、泛亞（現為
      寶華）商業銀行楠梓分行及陳施黛彰化銀行潮州分行存提
      明細資料等可稽，違章事證明確。其違反行政法上義務之
      行為，有應注意能注意而不注意之過失，自應受處行政罰
      。
  ２、因本件係第1次查獲，且原告未於裁罰處分核定前補辦營
      業登記並補繳稅款及承認違章事實，原處分乃以行為罰與
      漏稅罰採擇一從重，按所漏稅額3,386,343元處2倍罰鍰6,
      772,600元（計至百元止）；另進貨時未依規定取得進項
      憑證部分，因原告未能提示相關證明文件，原處分乃以系
      爭銷售額67,726,876元減除91年2月6日至91年12月31日已
      逾核課期間之銷售額20,373,545元，按同業（行業代號：
      4512-14買賣砂石建材業）利潤標準毛利率18%換算其應有
      成本，認定其系爭期間進貨總額合計38,829,731元〔（67
      ,726,876元－20,373,545元）×（1－18%）〕，依稅捐稽
      法第44條規定，處5%罰鍰1,941,486元（38,829,731元×
      5%），合計裁處罰鍰8,714,086元（營業稅罰鍰6,772,600
      元＋稅捐稽徵法罰鍰1,941,486元），並無違誤等語，資
      為抗辯。並聲明求為判決：駁回原告之訴。
四、本件事實概要欄所載事實，已經兩造分別陳述在卷，並有被
    告96年度財營業字第92096100830號處分書、繳款書、銀行
    存提明細、存摺存款帳戶資料及交易明細查詢、支票、傳票
    、原告及上開營業人之談話紀錄、承諾書、專案申請調檔統
    一發票查核清單等影本附於原處分卷可稽，洵堪認定。而原
    告提起本件訴訟無非以：原告祇是居間仲介杉林及元基公司
    與久正等公司砂石買賣之仲介人而已；系爭砂石買賣款項之
    所以流到原告及妻女戶頭，是因為杉林及元基公司先前多次
    向原告借款，該公司遂以久正等公司支付之貨款償還原告等
    語，資為論據。經查：
甲、本稅部分：
（一）補徵營業稅部分：
      按「在中華民國境內銷售貨物或勞務及進口貨物，均應依
      本法規定課徵加值型或非加值型之營業稅。」「營業人之
      總機構及其他固定營業場所，應於開始營業前，分別向主
      管稽徵機關申請營業登記。」「（第1項）營業人銷售貨
      物或勞務，應依本法營業人開立銷售憑證時限表規定之時
      限，開立統一發票交付買受人。」「（第1項）營業人除
      本法另有規定外，不論有無銷售額，應以每2月為1期，於
      次期開始15日內，填具規定格式之申報書，檢附退抵稅款
      及其他有關文件，向主管稽徵機關申報銷售額、應納或溢
      付營業稅額。」「（第1項）營業人有左列情形之一者，
      主管稽徵機關得依照查得之資料，核定其銷售額及應納稅
      額並補徵之：．．．。三、未辦妥營業登記，即行開始營
      業，或已申請歇業仍繼續營業，而未依規定申報銷售額者
      。」為加值型及非加值型營業稅法（下稱營業稅法）第1
      條、第28條前段、第32條第1項前段、第35條第1項前段及
      第43條第1項第3款所明定。
（二）經查，本件係被告及財政部高雄市國稅局（下稱高雄市國
      稅局）查得訴外人久正等公司91年至93年間進貨（砂石）
      合計67,726,876元（未稅）；各該公司雖取得杉林及元基
      公司開立之統一發票，然而，久正等公司支付之貨款，經
      查其中61,131,926元存入原告及其妻女陳林淑真、陳施黛
      等由原告保管使用之帳戶，另3,776,800元轉存至訴外人
      李金菊高市三信三多分社帳戶，其餘則以現金支付，為原
      告所不爭，並有被告製作之「營業人取得元基公司及杉林
      公司不實進項憑證及資金流程明細表」（見原處分卷第17
      25頁至1729頁），及久正公司等12家營業人處分書、杉林
      公司、元基公司進銷項交易對象彙加明細表、原告、陳明
      汾、李金菊談話紀錄、支付貨款支票、匯款申請書、存款
      憑條、存款交易明細表、李金菊高市三信三多分社、杉林
      公司彰化銀行潮州分行、陳林淑真中小企銀潮州分行、彰
      化銀行屏東分行、土銀潮州分行、泛亞（現為寶華）商業
      銀行楠梓分行及陳施黛彰化銀行潮州分行存提明細資料等
      資金相關流向資料附原處分卷可佐。再據李金菊97年5月
      15日於被告處談話紀錄稱：其曾擔任瑞榮公司會計，瑞榮
      公司向杉林及元基公司進貨砂石均是由原告前來接洽業務
      ，上開轉存渠帳戶之款項，係原告以瑞榮公司、瑞潔公司
      及瑞寅公司開立給元基公司及杉林公司之貨款支票向渠借
      調現款等語（見原處分卷第1643頁、1642頁），及原告於
      96年3月28日接受被告調查時亦稱有關其妻女之帳戶均係
      由其使用，有該份談話紀錄可稽（見原處分卷第422頁）
      。衡諸常情，杉林及元基公司取得久正等公司貨款後，縱
      因營運需要支出，應無集中流向原告及其保管之帳戶並由
      原告支配之理？則本件久正等公司支付之貨款實係由原告
      支配甚明。參以杉林及元基公司進貨來源主要為虛設行號
      ，異常進項比例100%，有該公司進銷項交易對象彙加明細
      表（進項來源）可稽（見原處分卷第649頁至660頁、第63
      頁至80頁），而元基及杉林公司無法提出其購買砂石之相
      關帳證資料供查核，業據元基公司負責人兼任杉林公司實
      際業務執行人丙○○於本院審理時證述在卷（見本院卷第
      53頁筆錄）；加以，杉林公司登記之代表人為訴外人高景
      琦，而訴外人丙○○方為實際負責人，渠等2人於92年3月
      至93年12月間，明知該公司無進貨事實，竟取得廣揚公司
      等營業人開立之不實統一發票，申報扣抵銷項稅額；高景
      琦明知該公司於同期間無銷貨事實，竟於領取發票後，交
      由丙○○虛偽開立不實統一發票，再由原告交付樺棋公司
      等營業人充當進項憑證申報扣抵銷項稅額，涉嫌幫助他人
      逃漏稅捐，經被告移送高雄地檢署對高景琦提起公訴在案
      ，有高雄地檢署檢察官97年度偵緝字第1186號起訴書可稽
      （見原處分卷第1645頁至1665頁）。再者，久正公司等12
      家營業人進貨未依規定取得合法憑證，卻取得非實際交易
      對象元基公司及杉林公司開立之統一發票，充作進項憑證
      申報扣抵銷項稅額之違章行為，業經分別補稅處罰在案，
      其中：瀝明公司、勵龍公司（原名展龍瀝青企業股份有
      限公司，見原處分卷第735頁至737頁）、光怡公司及元祖
      企業行等4家營業人已承認違章事實並補稅繳款在案，有
      各該營業人出具之承諾書、談話紀錄、相關資金流向帳戶
      、匯款資料、處分書、繳款書及發票查核清單等可佐（元
      祖企業行部分見原處分卷第304至330頁，光怡公司部分見
      原處分卷第497頁至506頁、勵龍公司部分見原處分卷第64
      8頁、第664頁至665頁、第700頁至732頁）、瀝明公司部
      分見原處分卷第738頁至774頁）。宏裕公司、弘一公司
      、瑞寅公司、瑞榮公司及瑞潔公司就上開處分提起行政訴
      訟案，分別經最高行政法院97年度裁字第3206號及本院96
      年度訴字第916號、97年度簡字第195號、第196號、第197
      號、第198號判決駁回（見原處分卷第902A-902D頁、第10
      17頁至1032頁、第1710頁至1724頁、第1696頁至1709頁、
      第1678頁至1695頁）。樺棋公司則經本院97年度訴字第
      180號判決駁回（見原處分卷第434頁至449頁）；據證人
      陳明汾於95年12月20日及96年1月3日在被告所屬高雄縣分
      局接受訪談時陳稱：樺棋公司支付予杉林公司之貨款之所
      以轉到其銀行帳戶，係由原告及其妻陳林淑真匯入其帳戶
      ，而該款項之用途為原告請其幫忙叫砂石車，支付砂石車
      之費用等語，核與原告於96年3月28日接受被告調查時陳
      述之情節相符，有本院97年度訴字第180號判決書、原告
      配偶轉帳至陳明汾帳戶資料及談話紀錄可憑（見原處分卷
      第434頁至449頁、第255頁至第272頁、第422頁），足見
      原告為實際發落銷售砂石予樺棋公司之主導人甚明。高
      鉅公司代表人盧桂英於94年9月8日接受被告調查時稱其並
      不清楚杉林公司之負責人是誰，也不知道杉林公司之營業
      地址及營業項目，高鉅公司實際係向原告購買砂石，並由
      原告載送至高鉅公司之砂石場，貨款則以現金給付，願就
      其取得非實際交易對象杉林公司發票之違章情節補稅處罰
      等語，有談話紀錄及處分書可稽（見原處分卷第274頁至
      275頁、第279頁）。久正公司部分就其取得系爭非實際
      交易對象杉林公司開立統一發票部分，經被告補稅處罰，
      久正公司不服，提起訴願，遭財政部97年10月6日台財訴
      字第09700403110號及第00000000000號訴願決定駁回，久
      正公司仍表不服，提起行政訴訟，嗣於本院審理時，承認
      其實際交易對象確為原告，願就其取得非實際交易對象杉
      林公司統一發票部分補稅，至違反稅捐稽徵法第44條本文
      部分，則依稅捐稽徵法修正但書規定由被告免罰等情，有
      上開訴願決定書影本附本院卷及久正公司之陳情書、本院
      97年度訴字第956、957號言詞辯論筆錄及和解筆錄可佐（
      見原處分卷第1806頁至1814頁）。尤其杉林公司所在地為
      高雄縣鳳山市○○路329號，丙○○之住址則在高雄市前
      鎮區，原告之住址則在為屏東縣潮州鎮光澤巷1之1號，而
      杉林公司開立銀行帳戶未就近在其公司所在地鳳山市之金
      融機構為之，卻捨近求遠至屏東縣潮州鎮之彰化銀行潮州
      分行開立存款帳戶，顯有違常理。
（三）原告雖稱其祇是居間介紹杉林公司、元基公司與久正等公
      司為系爭砂石買賣之抽佣仲介人而已，久正等公司給付杉
      林及元基公司之貨款之所以流向原告及其妻女帳戶，是因
      為杉林及元基公司先前多次向原告借款，該公司遂以久正
      等公司支付之貨款償還原告云云，並舉證人丙○○到庭為
      相同之證詞。然查，系爭貨款達6千餘萬元，原告若係仲
      介抽佣之人，事涉計算佣金利益，原告與杉林、元基及久
      正等公司間理應有相關結算機制，然原告未能提出相關帳
      證結算資料，所訴居間仲介云云，洵無可採。又系爭貨款
      金額乃長期累積，數額鉅大，衡諸常情，該款項若係原告
      與杉林、元基公司或丙○○間之借款關係，雙方理應有借
      據或帳冊作為憑證以供查對，然原告卻無法提示相關借貸
      資料以實其說；且經本院質之證人丙○○亦稱其僅開立本
      票100萬元給原告作擔保，但無法提示杉林及元基公司支
      付佣金予原告之相關資料，亦無法提出與原告間之借款往
      來憑證以證其事（見本院46頁至55頁準備程序筆錄），則
      原告與證人丙○○所稱上開流入原告及其妻女帳戶之款項
      乃元基及杉林公司償還原告之借款云云，洵無可採。本件
      已無證據足以證明杉林及元基公司有積欠原告借款情事，
      但系爭貨款卻集中流向原告支配之帳戶，而與杉林及元基
      公間無對帳資料供雙方留存核對，益證系爭久正等公司支
      付之貨款實係由原告掌控，杉林及元基公司並無置喙餘地
      甚明。故由本件久正等公司支付之貨款集中流向原告掌管
      之帳戶，部分作為支付原告所叫砂石車之費用，且杉林公
      司開立存款帳戶之銀行所在地，與原告的住所地吻合，及
      久正等公司之實際交易對象確非杉林及元基公司等情觀之
      ，本件實際銷售砂石給久正等公司之銷貨人為原告，堪予
      認定。原告及證人丙○○上開居間仲介及借貸關係之主張
      及證詞，顯係卸責及迴護原告之詞，均無可取。原告進而
      稱杉林及元基公司方為久正等公司之實際交易對象乙節，
      洵難採信。是以被告認定原告為銷售系爭貨物予久正等公
      司之實際銷貨人，而以原告未辦營業登記，未申報銷售系
      爭砂石予久正等公司之銷售額合計67,726,876元，核定補
      徵原告營業稅3,386,344元，揆諸前揭規定，並無不合。
乙、營業稅罰鍰部分：
（一）按「在中華民國境內銷售貨物或勞務及進口貨物，均應依
      本法規定課徵加值型或非加值型之營業稅。」「營業稅之
      納稅義務人如左：一、銷售貨物或勞務之營業人。」「將
      貨物之所有權移轉與他人，以取得代價者，為銷售貨物。
      」「營業人之總機構及其他固定營業場所，應於開始營業
      前，分別向主管稽徵機關申請營業登記。」「營業人有左
      列情形之一者，主管稽徵機關得依照查得之資料，核定其
      銷售額及應納稅額並補徵之：‧‧‧三、未辦妥營業登記
      ，即行開始營業，或已申請歇業仍繼續營業，而未依規定
      申報銷售額者。」「營業人未依規定申請營業登記者，除
      通知限期補辦外，處1 千元以上1萬元以下罰鍰；．．．
      。」「納稅義務人，有左列情形之一者，除追繳稅款外，
      按所漏稅額處1倍至10倍罰鍰，並得停止其營業：一、未
      依規定申請營業登記而營業者。」營業稅法第1條、第2條
      第1款、第3條第1項、第28條前段、第43條第1項第3款、
      第45條及第51條第1款分別定有明文。次按「營利事業依
      法規定應給與他人憑證而未給與，應自他人取得憑證而未
      取得，或應保存憑證而未保存者，應就其未給與憑證、未
      取得憑證或未保存憑證，經查明認定之總額，處百分之5
      罰鍰。」「一行為違反數個行政法上義務規定而應處罰鍰
      者，依法定罰鍰額最高之規定裁處。」分別為稅捐稽徵法
      第44條前段及行政罰法第24條第1項前段所明定。
（二）經查，原告於91至93年間銷售砂石合計67,726,876元，未
      依規定申請營業登記並申報銷售額繳納營業稅，已如前述
      。而原告銷售貨物，應依營業稅法第28條及第32條規定，
      於開始營業前辦理營業登記，並於銷售貨物時開立統一發
      票予買受人，乃原告竟未注意，銷貨未依規定開立憑證申
      報銷項稅額，其有過失，諉無足辭。原告所為核係違反營
      業稅法第45條前段、第51條第1款及行為時稅捐稽徵法第
      44條規定，被告從重按所漏稅額3,386,343元處2倍罰鍰6,
      772,600元（計至百元止），揆諸前揭法令規定，洵無不
      合。原告徒以其祇是居間仲介杉林及元基公司與久正等公
      司砂石買賣之仲介人，並無銷貨予樺棋公司云云，爭執其
      不應受罰云云，並無可取。
丙、違反稅捐稽徵法第44條罰鍰部分：
（一）按「營利事業依法規定應給與他人憑證而未給與，應自他
      人取得憑證而未取得，或應保存憑證而未保存者，應就其
      未給與憑證、未取得憑證或未保存憑證，經查明認定之總
      額，處百分之5罰鍰。」「納稅義務人違反本法或稅法之
      規定，適用裁處時之法律。但裁處前之法律有利於納稅義
      務人者，適用最有利於納稅義務人之法律。」分別為稅捐
      稽徵法第44條前段及第48條之3所明定。又稅捐稽徵法第
      44條業於99年1月6日修正公布，並增訂第2項規定：「前
      項處罰金額最高不得超過新臺幣100萬元。」該修正條文
      於同年1月8日生效，因生效時本件尚未訴訟終結，比較修
      正前後之稅捐稽徵法第44條規定，修正後罰鍰上限為100
      萬元，較諸本件裁處時係按查明認定之總額百分之5裁罰
      而無處罰上限之限制，依稅捐稽徵法第48條之3規定，自
      應適用修正後之新法。
（二）經查，被告以原告進貨未依規定取得憑證，因原告未能提
      示相關證明文件，乃以系爭銷售額67,726,876元減除91年
      2月6日至91年12月31日已逾核課期間之銷售額20,373,545
      元，按同業（行業代號：4512-14買賣砂石建材業）利潤
      標準毛利率18%換算其應有成本，認定其系爭期間進貨總
      額合計38,829,731元，依修正前稅捐稽徵法第44條前段規
      定，處5%罰鍰1,941,486元，固非無據，惟如前述，本件
      依稅捐稽徵法第48條之3規定，應適用99年1月8日修正生
      效之稅捐稽徵法第44條第2項規定，最高處罰金額不得超
      過100萬元，被告未及適用，而裁處原告罰鍰1,941,486元
      ，自有未洽，原告雖未據以指摘，惟此部分罰鍰處分既不
      合法，仍應由本院將原處分此部分廢棄，並撤銷訴願決定
      及復查決定，由被告另為適法之處分。
五、綜上所述，關於補徵原告營業稅及處原告營業稅罰鍰部分，
    原告之主張並不可採。此部分原處分並無違誤，訴願決定就
    此部分予以維持，亦無不合。原告此部分起訴意旨求為撤銷
    ，為無理由，應予駁回。至原處分裁處原告稅捐稽徵法第44
    條罰鍰部分，基於同法第48條之3規定，被告未及適用99年1
    月8日修正生效之稅捐稽徵法第44條第2項規定，致所處罰鍰
    超過100萬元，自有未洽，原告雖未據以指摘，惟此部分罰
    鍰處分既不合法，仍應由本院將原處分此部分廢棄，並撤銷
    訴願決定及復查決定，由被告另為適法之處分，以資適法。
    又本件事證已臻明確，兩造其餘主張核與判決結果無影響，
    爰不逐一論述，併此敘明。
六、據上論結，本件原告之訴為一部有理由，一部無理由，依行
    政訴訟法第104條、民事訴訟法第79條，判決如主文。
中    華    民    國    99    年     1    月   29     日
             高雄高等行政法院第二庭
                         審判長法官  江  幸  垠
                               法官  吳  永  宋
                               法官  簡  慧  娟
以上正本係照原本作成。
如不服本判決，應於判決送達後20日內向本院提出上訴書狀，其
未表明上訴理由者，應於提起上訴後20日內向本院提出上訴理由
書（須按對造人數附繕本）；如於本判決宣示或公告後送達前提
起上訴者，應於判決送達後20日內補提上訴理由書（須附繕本）
。未表明上訴理由者，逕以裁定駁回。
中    華    民    國    99    年     1    月   29     日
                             書記官  涂  瓔  純


司法院資訊處製作；財團法人民間司法改革基金會備份。
